Funciones en R

#Estructura de una función

una función se define utilizando la palabra clave "function" seguida del nombre
de la función y los parámetros que aceptará. La estructura general de una función 
en R es la siguiente:

```{r}
nombre_funcion <- function(parametro1, paremetro2...){
  # Cuerpo de la función: código que se ejecutará al llamar a la función
  # Puede contener una o varias líneas de código
  # Puede incluir operaciones, asignaciones, estructuras de control, llamadas a otras funciones, etc.
  
  # Última expresión evaluada será el valor retornado por la función
  
  return(valor_retorno)
}
```

EJEMPLO 
```{r}
calcular_area_circulo <- function(radio) {
  pi <- 3.14159  # Definir el valor de pi
  area <- pi * radio^2  # Calcular el área del círculo
  return(area)  # Retornar el área calculada
}
```
En este ejemplo, la función "calcular_area_circulo" acepta un parámetro "radio" 
que representa el radio del círculo. Dentro de la función, se define el 
valor de pi, se calcula el área utilizando la fórmula correspondiente y 
se devuelve el resultado utilizando la instrucción "return".

Para utilizar la función, simplemente llamamos a la función proporcionando el 
valor del radio deseado y capturamos el resultado si es necesario:

```{r}
area_circulo <- calcular_area_circulo(5)
print(area_circulo)
```
#Argumentos de una función en R

Una función puede aceptar diferentes tipos de argumentos. 
A continuación se presentan los tipos de argumentos comunes que 
se pueden utilizar en una función en R:

##Argumentos obligatorios: 
Son aquellos que deben ser proporcionados
al llamar a la función. Si no se proporciona un valor para un argumento 
obligatorio, se producirá un error. Por ejemplo:

```{r}
mi_funcion <- function(a, b) {
  # Cuerpo de la función
  # ...
}
```
En este caso, "a" y "b" son argumentos obligatorios y deben ser proporcionados 
al llamar a la función "mi_funcion".

##Argumentos predeterminados: 
Son argumentos que tienen un valor predefinido asignado en caso de que no se 
proporcione un valor al llamar a la función. Estos valores predeterminados 
se especifican durante la definición de la función. Por ejemplo:

```{r}
mi_funcion <- function(a, b = 10) {
  # Cuerpo de la función
  # ...
}
```
En este caso, si no se proporciona un valor para "b" al llamar a la función, 
se utilizará el valor predeterminado de 10.

##Argumentos de longitud variable: 
En algunas situaciones, puede ser útil permitir que una función acepte un número variable de argumentos. En R, se pueden utilizar argumentos de longitud variable utilizando los tres puntos (...). Por ejemplo:

```{r}
mi_funcion <- function(...){
  # Cuerpo de la función
  # ...
}
```
En este caso, la función "mi_funcion" puede aceptar cualquier 
número de argumentos.

#Argumentos por valor
Los argumentos se pasan por valor de forma predeterminada. Esto significa que 
cuando se llama a una función y se pasa un argumento, se crea una copia del 
valor del argumento en la función, y cualquier modificación realizada dentro 
de la función no afectará al valor original fuera de la función.

```{r}
duplicar_valor <- function(x) {
  x <- x * 2  # Duplicar el valor de x
  return(x)
}

mi_numero <- 5
resultado <- duplicar_valor(mi_numero)
print(mi_numero)  # Imprime: 5 (el valor original no se modificó)
print(resultado)  # Imprime: 10 (valor duplicado dentro de la función)
```
Familia apply

#lapply
lapply() es una función muy útil en R cuando se desea aplicar una función a
cada elemento de una lista o vector. Permite evitar la necesidad de escribir 
bucles explícitos y simplifica el código. Puedes utilizar lapply() con 
funciones predefinidas en R o con funciones personalizadas que hayas definido.

La estructura básica de lapply() es la siguiente:

```{r}
lapply(X, FUN, ...)

#X es la lista o vector sobre el cual se aplicará la función.
#FUN es la función que se aplicará a cada elemento de X.
#... son argumentos adicionales que pueden ser pasados a FUN.
```
##Uso de lapply con funciones
El uso de lapply() con funciones en R es muy flexible y permite aplicar una 
función personalizada a cada elemento de una lista o vector. Puedes definir 
la función directamente en el argumento FUN de lapply() o utilizar una función
previamente definida.

##función definida en línea:

```{r}
# Lista de números
numeros <- list(1, 2, 3, 4, 5)

# Utilizar lapply con una función definida en línea para calcular el doble de cada número
resultado <- lapply(numeros, function(x) { 2 * x })

# Imprimir el resultado
print(resultado)

```
En este ejemplo, se utiliza una función definida en línea que multiplica cada 
número por 2. lapply() aplica esta función a cada elemento de la lista 
numeros y devuelve una lista con los resultados.

##Función previamente definida:
```{r}
# Definir una función personalizada para calcular el factorial de un número
calcular_factorial <- function(n) {
  if (n <= 1) {
    return(1)
  } else {
    return(n * calcular_factorial(n - 1))
  }
}

# Vector de números
numeros <- c(3, 5, 7, 10)

# Aplicar la función calcular_factorial a cada número utilizando lapply
factoriales <- lapply(numeros, calcular_factorial)

# Imprimir los factoriales
print(factoriales)
```
se utiliza la función previamente definida calcular_factorial() para calcular el 
factorial de cada número en el vector numeros. lapply() aplica esta función a 
cada elemento y devuelve una lista con los resultados.

##Utilizando argumentos adicionales en la función:
```{r}
# Lista de nombres
nombres <- list("Juan", "María", "Pedro", "Laura")

# Definir una función personalizada para agregar un sufijo a un nombre
agregar_sufijo <- function(nombre, sufijo) {
  return(paste(nombre, sufijo, sep = "_"))
}

# Aplicar la función agregar_sufijo a cada nombre utilizando lapply con un argumento adicional
nombres_sufijo <- lapply(nombres, agregar_sufijo, sufijo = "001")

# Imprimir los nombres con sufijo
print(nombres_sufijo)
```
En este ejemplo, se utiliza la función personalizada agregar_sufijo() para agregar 
un sufijo a cada nombre en la lista nombres. lapply() aplica esta función a 
cada elemento y pasa el argumento adicional sufijo = "001". Se devuelve una 
lista con los nombres modificados.

#Sapply 
La función sapply() en R es una variante simplificada de la función lapply(). Al igual que lapply(), sapply() se utiliza para aplicar una función a cada elemento de una lista o vector, pero a diferencia de lapply(), sapply() intenta simplificar el resultado en lugar de devolver siempre una lista.

La estructura básica de sapply() es la siguiente:

```{r}
sapply(X, FUN, ...)

#X es la lista o vector sobre el cual se aplicará la función.
#FUN es la función que se aplicará a cada elemento de X.
#... son argumentos adicionales que pueden ser pasados a FUN.

```
sapply() intenta simplificar el resultado obtenido aplicando la función FUN a cada elemento de X y devuelve un vector o matriz simplificado, en lugar de una lista.

##Uso de sapply con funciones
El uso de sapply() con funciones en R es similar al uso de lapply(). sapply() 
se utiliza para aplicar una función a cada elemento de una 
lista o vector, y devuelve un vector o matriz simplificado como resultado.

##Utilizando una función predefinida
```{r}
# Vector de números
numeros <- c(1, 2, 3, 4, 5)

# Utilizar sapply con una función predefinida para calcular el logaritmo de cada número
logaritmos <- sapply(numeros, log)

# Imprimir los logaritmos
print(logaritmos)

```
En este ejemplo, se utiliza sapply() junto con la función predefinida log() 
para calcular el logaritmo de cada número en el vector numeros. El resultado
es un vector con los logaritmos de los números.

##Utilizando una función personalizada
```{r}
# Definir una función personalizada para determinar si un número es par o impar
es_par_impar <- function(x) {
  if (x %% 2 == 0) {
    return("Par")
  } else {
    return("Impar")
  }
}

# Vector de números
numeros <- c(1, 2, 3, 4, 5)

# Aplicar la función es_par_impar a cada número utilizando sapply
par_impar <- sapply(numeros, es_par_impar)

# Imprimir si cada número es par o impar
print(par_impar)
```
En este ejemplo, se utiliza la función personalizada es_par_impar() para 
determinar si un número es par o impar. sapply() se utiliza para aplicar esta función a cada elemento del vector numeros. El resultado es un vector que indica si cada número es par o impar.

##Utilizando argumentos adicionales en la función
```{r}
# Vector de números
numeros <- c(1, 2, 3, 4, 5)

# Utilizar sapply con una función predefinida y un argumento adicional
resultados <- sapply(numeros, function(x, y) x^y, y = 3)

# Imprimir los resultados
print(resultados)

```
En este ejemplo, se utiliza una función definida en línea que eleva cada número 
a una potencia específica. sapply() se utiliza para aplicar esta función a 
cada elemento del vector numeros, y se pasa el argumento adicional y = 3 a 
la función. El resultado es un vector con los números elevados a la potencia 3.

#Vapply
La función vapply() en R es similar a sapply(), pero proporciona un control 
más estricto sobre el tipo y la longitud de los resultados. A diferencia 
de sapply(), vapply() requiere especificar el tipo de resultado que se 
espera, lo que puede ayudar a prevenir errores y proporcionar mayor
seguridad en la programación.

La estructura básica de vapply() es la siguiente:
```{r}
vapply(X, FUN, FUN.VALUE, ...)
#X es la lista o vector sobre el cual se aplicará la función.
#FUN es la función que se aplicará a cada elemento de X.
#FUN.VALUE es el tipo de resultado esperado.
#... son argumentos adicionales que pueden ser pasados a FUN.
```
##Uso de vapply con funciones 
El uso de vapply() con funciones en R implica aplicar una función a cada 
elemento de una lista o vector, al tiempo que se especifica el tipo y la 
longitud del resultado esperado. Esto proporciona un control más estricto 
sobre los resultados y ayuda a prevenir errores.
```{r}
# Vector de números
numeros <- c(1, 2, 3, 4, 5)

# Utilizar vapply con una función personalizada para determinar si cada número es par o impar
resultado <- vapply(numeros, function(x) {
  if (x %% 2 == 0) {
    return("Par")
  } else {
    return("Impar")
  }
}, FUN.VALUE = character(1))

# Imprimir el resultado
print(resultado)
```
En este ejemplo, se utiliza vapply() junto con una función definida en línea 
para determinar si cada número en el vector numeros es par o impar. La función 
aplica una lógica condicional y devuelve "Par" si el número es divisible 
por 2 y "Impar" en caso contrario.

La parte FUN.VALUE = character(1) en vapply() especifica que se espera un 
resultado de tipo caracter (string) de longitud 1 para cada elemento. 
Esto asegura que el resultado cumpla con las especificaciones.

Si la función aplicada devuelve resultados que no coinciden con el tipo y la 
longitud especificados en FUN.VALUE, vapply() mostrará un error. Esto 
proporciona una mayor seguridad y control sobre los resultados obtenidos.

Es importante tener en cuenta que vapply() requiere especificar el tipo y la 
longitud del resultado esperado en FUN.VALUE, lo que puede requerir un poco 
más de trabajo en comparación con sapply(). Sin embargo, esto ofrece una 
mayor precisión en la programación y ayuda a evitar errores.
