#Leer un archivo en R

Para leer un archivo CSV, se puede utilizar la función read.csv() o
read.csv2(). Estas funciones son parte del paquete base de R y permiten leer
archivos CSV con separador de coma.

##ejemplo:

```{r}
ruta_archivo <-  "C:/Users/Alex/Documents/Fundamentos de programacion y scripting/Homework-1/Homeworks-R/Homework-3/primary_results.csv"

# Leer el archivo CSV
datos <- read.csv(ruta_archivo)

# Mostrar los datos leídos
print(datos)
```
#Funcion select()
La función select() de la paquetería dplyr en R se utiliza para seleccionar 
columnas específicas de un data frame. Permite filtrar y mantener solo las 
columnas deseadas, descartando las demás.

```{r}
library(dplyr)

# Ejemplo de data frame
df <- data.frame(
  id = c(1, 2, 3),
  nombre = c("Juan", "María", "Pedro"),
  edad = c(25, 30, 35),
  ciudad = c("Madrid", "Barcelona", "Valencia")
)

# Seleccionar columnas específicas
df_seleccionado <- select(df, nombre, ciudad)
# Mostrar el data frame resultante
print(df_seleccionado)
```
Leer archivo compartido

```{r}
ruta_archivo <-  "C:/Users/Alex/Documents/Fundamentos de programacion y scripting/Homework-1/Homeworks-R/Homework-3/primary_results.csv"

dataset_results <- read.csv(ruta_archivo)
print(dataset_results)

```
Inciso 1
```{r}
dataset_results
dataset_results %>%
  filter(county == "Florida")
```
Inciso 2

```{r}
dataset_results %>%
  filter(candidate == "Donald Trump" | candidate == "Hillary Clinton")

dataset_results %>%
  filter(party =="Democrat" & county == "Shelby")

dataset_results %>%
   filter(state== "Alabama" & votes > 15000)

dataset_results %>%
  filter(candidate == "Donald Trump" | candidate == "Hillary Clinton") %>%
  filter(party =="Democrat" & county == "Shelby") %>%
  filter(state== "Alabama" & votes > 15000)
```
Inciso 3

```{r}

dataset_results %>%
  filter(state == "Texas" & county == "Denton") %>%
  select(party, candidate, votes) %>%
  arrange(desc(votes))

```
Inciso 4

```{r}
dataset_results %>%
  filter(candidate == "Ted Cruz" & state == "Alaska") %>%
  mutate(vote_count = (votes/fraction_votes)) %>%
  arrange(desc(vote_count))

```

