#Leer un archivo en R

Para leer un archivo CSV en R, puedes utilizar la función read.csv() o
read.csv2(). Estas funciones son parte del paquete base de R y permiten leer
archivos CSV con separador de coma.

##ejemplo:

```{r}
ruta_archivo <-  "C:/Users/Alex/Documents/Fundamentos de programacion y scripting/Homework-1/Homeworks-R/Homework-3/primary_results.csv"

# Leer el archivo CSV
datos <- read.csv(ruta_archivo)

# Mostrar los datos leídos
print(datos)
```
#Funcion select()
La función select() de la paquetería dplyr en R se utiliza para seleccionar 
columnas específicas de un data frame. Permite filtrar y mantener solo las 
columnas deseadas, descartando las demás.

```{r}
library(dplyr)

# Ejemplo de data frame
df <- data.frame(
  id = c(1, 2, 3),
  nombre = c("Juan", "María", "Pedro"),
  edad = c(25, 30, 35),
  ciudad = c("Madrid", "Barcelona", "Valencia")
)

# Seleccionar columnas específicas
df_seleccionado <- select(df, nombre, ciudad)
# Mostrar el data frame resultante
print(df_seleccionado)
```

